臺灣高等法院刑事判決　　　　　93年度上訴字第3587號
上　訴　人　臺灣新竹地方法院檢察署檢察官
上　訴　人
即　被　告　乙○○
上列上訴人因搶奪等案件，不服臺灣新竹地方法院93年度訴字第
44號，中華民國九十三年十一月三十日第一審判決（起訴案號：
臺灣新竹地方法院檢察署92年度偵字第794 號），提起上訴，本
院判決如下：
    主  文
原判決撤銷。
乙○○共同連續意圖為自己不法之所有，而搶奪他人之動產，處
有期徒刑壹年肆月。
    事  實
一、乙○○與曾煥欽（經原法院另案判處有期徒刑一年六月確定
    ）共同基於意圖為自己不法所有之概括犯意聯絡，於附表一
    所示之時間、地點，由乙○○騎用機車（未懸掛車牌）後載
    曾煥欽，見附表一所示之被害人甲○○、丁○○、丙○○及
    邵祝鳳（以下簡稱：甲○○等四人）騎機車將皮包放在機車
    腳踏板或前置物籃內，立即騎機車尾隨靠近，並趁如附表一
    所示甲○○等四人不及防備之際，由曾煥欽徒手搶取皮包（
    內含如附表一所示財物），得手後據為己有，除現金平分花
    用殆盡，附表一編號(一)(二)行動電話變賣，編號(三)行動電話乙○○則以其使用之Ｚ000000000號行動電話ＳＩＭ
    卡插入使用，取得附表一編號(一)所示之萬泰商業銀行預借現
    金信用卡及編號(二)聯邦商業銀行信用卡，並記下皮包內記載
    之密碼，其餘物件則均丟棄滅失，乙○○與曾煥欽，復共同
    基於意圖為自己不法所有，先後以附表一編號(一)(二)所示信用
    卡輸入預借現金密碼，使上開金融機構辨識系統對於真正持
    卡人之識別陷於錯誤，而以此不正方法由自動付款設備取得
    現金之概括犯意聯絡，推由曾煥欽於附表二編號(一)所示之時
    間，持前開搶得甲○○所有之萬泰商業銀行預借現金卡在新
    竹市建中郵局擺設之自動櫃員機前，輸入預借現金密碼並借
    得現金一萬六千元，後推由乙○○於附表二編號(二)所示時間
    ，持丁○○所有之聯邦商業銀行信用卡，在新竹市○○路泛
    亞銀行擺設之自動櫃員機前，輸入預借現金密碼借得現金三
    萬二千元，嗣因乙○○以Ｚ000000000行動電話Ｓ
    ＩＭ卡插入附表一編號(三)丙○○之行動電話（序號：000
    000000000000號）與曾華吉持有Ｚ00000
    0000行動電話聯絡，經循線始悉上情。
二、案經新竹市警察局移送臺灣新竹地方法院檢察署檢察官偵查
    起訴。
    理  由
一、訊據上訴人即被告乙○○於原審及本院審理中均坦承不諱（
    見原審卷第八十三頁、本院第卷三十四頁至第三十五頁），
    核與被害人甲○○等四人於警訊中指訴之情節相符（見偵查
    卷第十五頁至第十八頁），並有證人曾華吉證述在卷，復有
    通聯紀錄五紙、交易明細表二紙及監視錄影帶翻拍照片四禎
    ，在卷可證（見偵卷第十四頁、第二十一頁至第二十四頁、
    第二十六頁至第二十七頁、第五十八頁至第五十九頁），又
    被告與曾煥欽共犯本件犯行業據另案判刑確定，此經共犯曾
    煥欽業於原審結證屬實，並有九十三年訴字第四十二號判決
    在卷可查（見原審卷第七十八頁反面、第九十頁），被告自
    白，核與上開補強證據相符，足資擔保任意性自白之真實，
    則本件事證已臻明確，被告犯行應堪認定，應依法論科。
二、核被告乙○○所為，係犯刑法第三百二十五條第一項普通搶
    奪罪及同法第三百三十九條之二第一項之以不正方法由自動
    付款設備取得他人之物罪。被告乙○○與共犯曾煥欽間就前
    開犯行，有犯意聯絡及行為分擔，均為共同正犯；所為四次
    搶奪與二次利用自動付款設備詐欺取財行為，時間緊接，觸
    犯構成要件相同之罪名，顯均係基於概括之犯意反覆為之，
    為連續犯，均應論以一罪並加重其刑。再被告所犯上開連續
    搶奪罪與連續以不正方法由自動付款設備取得他人之物罪二
    罪間，有方法、結果之牽連關係，依牽連犯規定，應從重論
    以連續搶奪罪處斷。
三、原審據以論罪科刑，固非無據，惟查：附表一編號(二)(三)(四)
    均由被告騎機車後載曾煥欽徒手趁被害人不及防備之際為搶
    奪犯行，此經被告於警訊時經李晉安律師陪同於警訊筆錄時
    供承在卷（偵卷第十頁正、反面），原審認定係曾煥欽騎機
    車事實認定與卷證不符；附表一編號(二)被告及被害人丁○○均供述，犯罪時間應為九十一年九月八日晚上十一時許（
    見偵查卷第八頁、第十六頁反面），原審判認定犯罪時間同
    年月日晚上八時許，事實認定亦有違誤。按搶奪行為係趁
    人不備而公然掠取他人財物，此為搶奪犯罪基本構成要件，
    原審事實未明確認定，適用法律嫌失其據。公訴人以被告有
    毒品前科，認其再為本件犯行，素行不良，又持信用卡利用
    自動付款機設備所為不法行為，使被害人金融信用受嚴重不
    良影響，且未與被害人和解賠償損失，並於原審一再陳述刑
    求抗辯耗費司法資源，認原審量刑失輕云云，然抗辯遭刑求
    乃被告之答辯權，尚不得以此認定被告量刑過輕。又原審量
    刑時已審酌被告未與被害人達成和解，公訴人此部分上訴，
    亦無理由，再被告提起上訴未具理由，其上訴亦不可採，惟
    原審判決既有上開可議之處，自無可維持，應由本院撤銷改
    判。本院爰審酌被告警訊初供固否認犯行，並於原審準備程
    序否認犯行等行為，犯後態度，固屬可議，惟被告於原審審
    理時已知及時坦承犯行，並審酌其搶奪時均選擇放在腳踏板
    或前置物籃之皮包為行搶對象，均未造成被害人受傷之犯罪
    手段以及犯罪所得財物數量等一切情狀，本院認量處如主文
    第二項所示之刑，應足達懲處之效果，爰判決如主文第二項
    所示。
據上論斷，應依刑事訴訟法第三百六十九條第一項前段、第三百
六十四條、第二百九十九條第一項前段，刑法第二十八條、第五
十六條、第三百二十五條第一項、第三百三十九條之二第一項、
第五十五條、第四十七條，判決如主文。
本案經檢察官羅榮乾到庭執行職務。
中　  華　  民　  國　　  94    年　　1   　月　　17　日
                  台灣高等法院刑事第二十三庭
                      審判長法  官  黃瑞華
                            法  官  蔡明宏
                            法  官  王淑滿
以上正本證明與原本無異。
如不服本判決，應於收受送達後十日內向本院提出上訴書狀，其
未敘述上訴之理由者並得於提起上訴後十日內向本院補提理由書
（均須按他造當事人之人數附繕本）。
                            書記官  楊麗雪
中　  華　  民　  國　　  94    年　　1   　月　　21　日
附錄本案論罪科刑法條全文：
刑法第三百二十五條第一項
意圖為自己或第三人不法之所有，而搶奪他人之動產者，處六月
以上、五年以下有期徒刑。
刑法第三百三十九條之二第一項
意圖為自己或第三人不法之所有，以不正方法由自動付款設備取
得他人之物者，處三年以下有期徒刑、拘役或一萬元以下罰金。
附表一：
┌──┬─────┬────────┬─────┬───────────┐
│編號│行為時間  │行為地點        │被害人    │所得財物              │
├──┼─────┼────────┼─────┼───────────┤
│一  │九十一年八│新竹市○○街一０│甲○○    │放置在機車踏板上內含新│
│    │月二十八日│二號前          │          │臺幣（下同）一千元、身│
│    │晚上十一時│                │          │分證、駕駛執照、健保卡│
│    │許        │                │          │、行動電話（號碼：０九│
│    │          │                │          │00000000號）及│
│    │          │                │          │萬泰商業銀行預借現金卡│
│    │          │                │          │之皮包一個            │
├──┼─────┼────────┼─────┼───────────┤
│二  │九十一年九│新竹市○○路○段│丁○○    │放置在機車腳踏板上內含│
│    │月八日晚上│四七六號前      │          │一萬元、身分證、健保卡│
│    │十一時許  │                │          │、行動電話（序號：四四│
│    │          │                │          │00000000000│
│    │          │                │          │００號）及信用卡四張之│
│    │          │                │          │皮包一個              │
├──┼─────┼────────┼─────┼───────────┤
│三  │九十一年九│新竹市○○路六０│丙○○    │放置在機車腳踏板上內含│
│    │月十二日晚│０巷內          │          │一萬二千元、身分證、提│
│    │上七時二十│                │          │款卡、行動電話（序號：│
│    │分許      │                │          │00000000000│
│    │          │                │          │七四００號）及信用卡之│
│    │          │                │          │皮包一個              │
├──┼─────┼────────┼─────┼───────────┤
│四  │九十一年十│新竹市○○路○段│邵祝鳳    │放置在機車前置物籃內含│
│    │月二十七日│二三二巷口      │          │二萬五千元、藥品、行動│
│    │上午九時二│                │          │電話及衣服之皮包一個  │
│    │十分許    │                │          │                      │
└──┴─────┴────────┴─────┴───────────┘
 附表二：
┌──┬──────┬──────┬──────┬───────────┐
│編號│行為時間    │行為地點    │提領金額    │備註                  │
├──┼──────┼──────┼──────┼───────────┤
│一  │九十一年八月│新竹市建中郵│一六０００元│曾煥欽用甲○○所有之萬│
│    │二十八日晚上│局自動櫃員機│            │泰商業銀行預借現金卡提│
│    │十一時十五分│            │            │領，乙○○分得八千元  │
│    │許          │            │            │                      │
├──┼──────┼──────┼──────┼───────────┤
│二  │九十一年九月│新竹市○○路│三二０００元│乙○○用丁○○所有之聯│
│    │八日晚上十一│泛亞銀行自動│            │邦商業銀行信用卡提領，│
│    │時四十一分許│櫃員機      │            │曾煥欽分得一萬六千元  │
└──┴──────┴──────┴──────┴───────────┘
